【裁判字號】    95,上,323
【裁判日期】    951128
【裁判案由】    塗銷抵押權登記等
【裁判全文】
臺灣高等法院臺中分院民事判決  95年度上字第323號
上  訴  人  乙○○
                        號
被 上 訴人  甲○○
訴訟代理人  林永祥律師
上列當事人間請求塗銷抵押權登記等事件，上訴人對於民國95年
7月28日臺灣臺中地方法院95年度訴字第1477號第一審判決提起
上訴，本院於95年11月14日言詞辯論終結，判決如下：
    主      文
上訴駁回。
第二審訴訟費用由上訴人負擔。
    事實及理由
一、被上訴人起訴主張：伊於民國（下同）95年1月14日透過上
    訴人之代理人即訴外人洪寶卿，與上訴人簽訂不動產買賣契
    約書，約定以新台幣（下同）370萬元購買上訴人所有坐落
    台中縣梧棲鎮○○段69之1地號之土地及其上門牌號碼台中
    縣梧棲鎮○○路○段412號之建物，同日被上訴人並已依系爭
    買賣契約第3條第1項約定，交付定金30萬元予上訴人收受。
    依系爭買賣契約第4條約定，上訴人應於同年1月27日備妥文
    件履行移轉登記手續，又依買賣契約第3條第3項約定，上訴
    人最遲應於同年3月5日前交付系爭房屋予被上訴人。且本件
    買賣契稅已於同年4月7日由被上訴人繳納、土地增值稅亦於
    同年5月30日由上訴人繳納完畢，被上訴人亦業已依買賣契
    約第3條第2項之約定辦妥貸款，以清償上訴人對於銀行之借
    款。詎上訴人迄今遲未依約辦理移轉登記及交付系爭房屋，
    經被上訴人催告仍置之不理。爰依買賣契約之法律關係，求
    為判命上訴人應將系爭房地移轉登記並交付予被上訴人之判
    決。
三、上訴人則以；伊並不否認與被上訴人訂有系爭買賣契約，及
    已收受定金30萬元。惟以，依系爭買賣契約書附約之約定，
    上訴人有權拆除系爭房屋頂樓之招牌及搬除該屋內非固定式
    裝潢、家具等動產。然上訴人為履行交屋手續而前往系爭房
    屋進行拆除、搬遷行為時，竟遭被上訴人拒絕。據此，上訴
    人乃將系爭支票交還而未為付款之提示，並以被上訴人違反
    契約，而為解除買賣契約之意思表示，是被上訴人主張上訴
    人無故不履行約定義務，顯不足採。且按被上訴人阻擋上訴
    人拆除、搬遷動產權利之行使，有債務不履行之情事，上訴
    人自得援引民法第264條規定為同時履行之抗辯，拒絕履行
    等語，資為抗辯。惟於本院言詞辯論時，撤回同時履行之抗
    辯。
四、原審為上訴人敗訴之判決，上訴人不服，聲明求為判決：(一)
    原判決廢棄。(二)被上訴人在第一審之訴駁回。被上訴人則求
    為判決駁回上訴。
五、按當事人互相表示意思一致者，無論其為明示或默示，契約
    即為成立。又稱買賣者，謂當事人約定一方移轉財產權於他
    方，他方支付價金之契約。當事人就標的物及其價金互相同
    意時，買賣契約即為成立。民法第153條第1項、第345條，
    分別定有明文。本件兩造於95年1月14日簽訂系爭買賣契約
    書，被上訴人並於同日交付面額30萬元之支票予上訴人收執
    ，作為定金等情，業據兩造陳明，並有被上訴人提出之卷附
    系爭買賣契約書影本及支票影本各1紙可稽。是本件兩造已
    就價金及標的物，互為意思表示之合致已明。兩造間買賣契
    約已經成立，堪信為真實。
六、兩造間既存有買賣契約，則雙方當事人自應受契約內容之拘
    束，不得任意反悔、撤銷（最高法院20年上字第1941號判例
    要旨參照）。上訴人除基於兩造之約定或法律之規定，可為
    解除系爭買賣契約外，自應受系爭買賣契約之拘束。而依上
    訴人之抗辯，係依系爭買賣契約之「附約」主張被上訴人違
    反上開義務，而為解除系爭買賣，進而不受系爭買賣之契約
    拘束，而不負出賣人之義務。是本件應予審究者，厥為被上
    訴人無違反上開義務？若有違反，則上開義務之性質為何？
    上訴人可否依此而為解除契約？
七、經查：上訴人主張伊委託洪寶卿代書賣房子時，就已經將鑰
    匙交付洪寶卿。後來伊要拆除房子裡可以搬動的東西，例如
    家具及電氣用品等時，有打電話給洪寶卿，但洪寶卿卻說不
    能拆除，且被上訴人之後也打電話告知不要買房子了，所以
    是被上訴人先違約云云。然其主張為被上訴人所否認，稱伊
    沒有收到鑰匙，也沒有看過該房子，不知道該屋的實際狀況
    ，是上訴人先提出要解約的等語。本院訊問仲介買賣之證人
    洪寶卿代書，其證稱：「上訴人有委託伊賣系爭房屋。委託
    的時候就交鑰匙給我了。買賣契約簽訂以後，上訴人也沒有
    將鑰匙取回。他有要向我拿鑰匙去搬冷氣，因為介紹人洪秀
    蘭曾經跟我說不能拆，我就跟上訴人說不能拆，上訴人就生
    氣了；當天我馬上又問了被上訴人是否可以拆冷氣，他說可
    以拆，我又打電話給上訴人說可以拆冷氣，但他已經很不高
    興了。我有一直協調，但沒有成功。當天我也有將鑰匙交給
    上訴人，上訴人再交給他們公司的會計。上訴人很忙，證件
    也不齊全，這件事情最後的發展是被上訴人就委託律師訴訟
    。上訴人也將支票退還給我了。」等語。可以證明上訴人欲
    拆除冷氣時，證人洪寶卿因溝通不良，不准上訴人拆除，然
    於當日尋得被上訴人後，被上訴人即表示可以拆除，洪寶卿
    並將鑰匙交予上訴人，被上訴人並未違約，不准拆除。上訴
    人以洪寶卿錯誤之指示，執意解除契約，有違誠實信用原則
    ，無可採取。上訴人另稱被上訴人曾電話告知，如上訴人不
    賣系爭房屋，即將支票退還予被上訴人，被上訴人已解除買
    賣契約等語，然已為被上訴人所否認，上訴人對此亦未提出
    證據，以供審認。是上訴人抗辯系爭買賣契約已合意解除，
    亦屬無據。
八、按物之出賣人，負交付其物於買受人，並使其取得該物所有
    權之義務。不動產物權，依法律行為而取得設定、喪失、及
    變更者，非經登記，不生效力。民法第348條第1項、第758
    條分別定有明文。本件上訴人為系爭房屋之出賣人，被上訴
    人為買受人，上訴人既未將系爭房屋移轉登記及交付予被上
    訴人，則被上訴人本於買賣關係而為移轉登記及交付系爭房
    屋之請求，洵屬正當，應予准許。原審為上訴人敗訴之判決
    ，並無不合，上訴意旨指摘原判決不當，求予廢棄改判，沒
    有理由，應予駁回。
九、據上論結，本件上訴為無理由，依民事訴訟法第449條第1項
    、第78條，判決如主文。
中    華    民    國    95    年    11    月    28    日
                    民事第三庭審判長法  官   陳照德
                                    法  官   蔡王金全
                                    法  官   曾謀貴
如對本判決上訴，須於收受判決送達後二十日內向本院提出上訴
書狀，其未表明上訴理由者，應於提出上訴後二十日內向本院提
出上訴理由書 (須按他造人數附具繕本)。
上訴時應提出委任律師為訴訟代理人之委任狀。具有民事訴訟法
第四百六十六條之一第一項但書或第二項之情形為訴訟代理人者
，另應附具律師及格證書及釋明委任人與受任人有該條項所定關
係之釋明文書影本。
                                    書記官   李妍嬅
中    華    民    國    95    年    11    月    29    日
                                                      Ｄ


司法院資訊處製作；財團法人民間司法改革基金會備份。
